【裁判字號】    92,裁,604
【裁判日期】    920515
【裁判案由】    綜合所得稅
【裁判全文】
最  高  行  政  法  院  裁  定                    九十二年度裁字第六○四號
    上  訴  人  財政部高雄市國稅局
    代  表  人  丙○○
    被 上訴 人  乙○○
                甲○○
    共      同
    訴訟代理人  王國論律師
                康進益律師
右當事人間因綜合所得稅事件，上訴人對於中華民國九十一年二月二十七日高雄高等
行政法院九十年度訴字第一二一六號判決，提起上訴，本院裁定如左：
    主  文
上訴駁回。
上訴審訴訟費用由上訴人負擔。
    理  由
按對於高等行政法院判決上訴，非以其違背法令為理由，不得為之，行政訴訟法第二
百四十二條定有明文。是對於高等行政法院判決上訴，若未具體說明原判決違背何項
法令、不適用或如何適用不當之具體情事，即非主張原判決違背法令以為上訴理由，
其上訴不應准許。本件上訴意旨略以：行為時所得稅法第七十六條之一第二項列舉之
「可減除之項目」及「經財政部核准之其他項目（見財政部民國六十四年十月九日台
財稅第三七二九六號函釋其他項目範圍）」，並無得減除前開被上訴人所爭執項目即
「經調帳查核而自行調減之成本」及「未能如期提示帳證供核而依所得稅法第八十三
條規定按同業利潤標準核定所得額者，與帳載所得之差額」之規定，所訴追減為玉凰
公司未分配盈餘減項等云，於法無據。又本案系爭者乃玉凰建設興業股份有限公司（
下稱玉凰公司）截至「八十一年度」之未分配盈餘累積數，相對僅累計計算至八十一
年度止之所得額，自與八十三年度之營利事業所得稅經查帳核定而自行調減之成本無
涉。上訴人係遵循財政部八十年十月十四日台財稅第八○一二五九一二一號函釋：「
．．．未及時歸戶案件，應斟酌以後各年度之營利事業所得稅『核定情形』辦理，亦
即其未分配盈餘累積數『得』減除截至查獲歸課年度（本件為八十五年度）以前各年
度之虧損額。．．．」而參酌玉凰公司八十三年度營利事業所得稅係經查帳核定全年
所得額為新臺幣（下同）三五二、五六四元，並告確定，既無虧損金額可資減除，即
無前開函釋「應斟酌以後年度核定情形」之適用，是上訴人所為處分並無違誤。至被
上訴人一再執詞辯稱玉凰公司於八十四年一月二十五日被通知截至八十一年度止累積
未分配盈超限時，該公司八十三年度營利事業所得稅結算申報尚未經本局核定（八十
五年十月一日核定），而認評量該公司迄八十四年一月二十五日可分配盈餘金額之減
項應為帳列金額，並非稽徵機關之核定數乙節，惟一如前述，依財政部八十年十月十
四日台財稅第八○一二五九一二一號函釋「應斟酌以後年度核定情形」及行為時所得
稅法第七十六條之一第二項明定「前項所稱未分配盈餘，以經主管稽徵機關『核定』
之『營利事業所得額』．．．」均已明示未分配盈餘以稽徵機關之「核定數」為計算
依據，而前開財政部八十年十月十四日台財稅第八○一二五九一二一號函釋乃係對稽
徵機關處理「未及時歸戶案件」，應斟酌以後各年度之營利事業所得稅『核定情形』
，所作訓示，尚非被上訴人能自行援為評量玉凰公司累積未分配盈餘是否超過法定限
額之依據。是玉凰公司於被通知該公司截至八十一年度止累積未分配盈餘超過法定限
額時，因該公司八十三年度營利事業所得額非已然核定，是其核定情形僅作為稽徵機
關處理「未及時歸戶案件」時之斟酌，若核定有虧損額者方『得』自其未分配盈餘累
積數減除，符合未分配盈餘以「核定數」為同一計算基礎，所訴應減除帳列虧損額，
於法無據，自不可採。本件系爭未分配盈餘計算基礎既為「經核定且告確定之所得額
」，與七十九年度營利事業所得稅查帳報告因超過法定保存期限十年而已銷毀並未相
涉，原審忽略已確定之核定處分所具有之確定力、持續力及執行力，而責令上訴人重
新調閱玉凰公司七十九年度帳證查核，其論據基礎即有未當，爰提起上訴等語。經核
上訴意旨，旨在重複述說其於原審就被上訴人起訴主張玉凰公司七十九、八十年度營
利事業所得稅經查帳核定，有關「企業資訊廣場」工案之部分成本依所得稅法第八十
三條第一項規定按同業利潤標準逕決與帳載差額二七、九四八、二○五元及二、五九
三、七○四元；以及八十三年度玉凰公司經查帳核定而自行調減成本一二、二八三、
五七九元及帳列虧損數二二、八○七、八五三元，均應自玉凰公司截至八十一年度止
之未分配盈餘累積數中減除各節，為不可採及原處分尚無不當之理由。並泛稱原審判
決論證基礎未當，惟對原審判決究竟有何違背法令之事由，並未具體指明。參照首揭
規定，其上訴顯難認為合法，應予駁回。
依行政訴訟法第二百四十九條第一項前段、第一百零四條、民事訴訟法第九十五條、
第七十八條，裁定如主文。
中    華    民    國    九十二      年      五        月      十五      日
                    最 高 行 政 法 院  第 五 庭
                                審 判 長 法  官      徐  樹  海
                                         法  官      廖  宏  明
                                         法  官      鄭  淑  貞
                                         法  官      林  家  惠
                                         法  官      林  茂  權
右  正  本  證  明  與  原  本  無  異
                                         法院書記官  王  褔  瀛
中    華    民    國    九十二      年      五        月      十五      日


司法院資訊處製作；財團法人民間司法改革基金會備份。
